臺灣彰化地方法院刑事判決　　　　　　　　　　　　九十一年度交訴字第一三九號
　　公　訴　人　臺灣彰化地方法院檢察署檢察官
　　被　　　告　丙○○
右列被告因過失致死等案件，經檢察官提起公訴（九十一年度偵字第四四七八號、九
十一年度調偵字第一二五號），本院判決如左：
    主      文
丙○○因過失致人於死，處有期徒刑玖月。緩刑年。
    事      實
一、丙○○於民國九十一年五月十日下午三時五十分許，駕駛車牌號碼ＲＪ－四五０
    ０號（起訴書誤為ＥＸＱ─九九七號，已來函更正）自用小貨車，沿彰化縣溪州
    鄉成功村頂寮巷之產業道路由西往東方向（起訴書誤為由東往西，已來函更正）
    行駛，行經該產業道路與濁水溪橋頭之交岔路口時，本應注意汽車行駛至無號誌
    交岔路口時，轉彎車應暫停讓直行車先行，且應注意車前狀況，隨時採取必要之
    安全措施，而依當時天候、路況、視距等情形，又無不能注意之特別情事，竟疏
    於注意而於該路口貿然右轉（起訴書誤為左轉，已來函更正），欲進入南北向之
    產業道路繼續行駛，並未停讓南北向之來車先行通過。適有王煇徨無照騎乘車牌
    號碼ＥＸＱ─九九七號（起訴書誤為ＲＪ─四五００號，已來函更正）機車，後
    座搭載甲○○（八十四年六月二十八日生），沿該處頂寮巷南北向產業道路往北
    直行，於行經無號誌交岔路口時亦疏未減速慢行，且又偏左行駛。致丙○○與王
    煇徨發現對方來車時均已避煞不及，該自小貨車右前方保險桿直接與機車之左側
    車身發生碰撞，王煇徨與甲○○均受傷倒地。丙○○於肇事後、犯罪行為被發覺
    前，即以電話報警處理，並於到場處理警員詢問時自首犯罪而接受裁判。王煇徨
    雖經送醫急救，仍因本件車禍導致腦挫傷，延至同日晚間十時許不治死亡，甲○
    ○則受有右股骨骨折、左脛、腓骨開放性骨折等傷害。
二、案經臺灣彰化地方法院檢察署檢察官相驗後，自動檢舉偵查，及甲○○之父乙○
    ○訴由彰化縣警察局北斗分局報請臺灣彰化地方法院檢察署檢察官偵查起訴。
    理      由
一、右揭事實，業據被告丙○○於警詢及偵審中坦承不諱，核與被害人王煇徨之母丁
    ○○、被害人甲○○、告訴人乙○○指訴情節相符，並經證人即被告車內乘客吳
    淑真證述明確，復有道路交通事故調查報告表一份、被害人甲○○診斷書一紙、
    車禍現場照片及相驗屍體照片共二十六張附卷可稽。而被害人王煇徨係因本件車
    禍導致腦挫傷死亡，亦經檢察官督同檢驗員相驗屬實，製有勘驗筆錄、相驗屍體
    證明書、驗斷書在卷足憑。按車輛行至無號誌交岔路口時，轉彎車應暫停讓直行
    車先行；又汽車行駛時，駕駛人應注意車前狀況，並隨時採取必要之安全措施，
    道路交通安全規則第一百零二條第一項第二款、第九十四條第三項分別定有明文
    。被告駕車於無號誌交岔路口右轉，自當依循前揭交通安全規定，注意停讓南北
    向之直行車輛先行通過，並隨時採取必要之安全措施，且依當時天候、路況、視
    距等情形，均無不能注意之特別情事，竟疏於注意而貿然轉彎，致與直行之被害
    人王煇徨、甲○○騎乘之機車發生猛烈碰撞，被害人王煇徨並因而傷重死亡，被
    害人甲○○則受有前揭身體傷害，被告駕車行為自有過失。雖被害人王煇徨無照
    騎乘機車，行經無號誌交岔路口時未減速慢行且偏左行駛，亦為本件車禍之肇事
    原因，此據台灣省彰化縣區車輛行車事故鑑定委員會彰鑑字第九一０三八九號鑑
    定意見書，及台灣省車輛行車事故覆議鑑定委員會九十一年九月十一日府覆議字
    第九一一八一八號函在卷足憑，然被告駕車既有前揭明顯過失情節可指，究不得
    僅因被害人王煇徨同為肇事因素，即可解免其應負之過失罪責。是以被告駕車過
    失行為與被害人王煇徨所生之死亡結果及被害人甲○○所受傷害間，仍具有相當
    之因果關係。至於前揭車禍鑑定機關固於鑑定意見中指稱：被告行經無號誌交岔
    路口，左方車未停讓右方車先行，為肇事因素等語，惟依道路交通安全規則第一
    百零二條第一項第二款之規定，係以同為直行車或轉彎車者，始有左方車應暫停
    讓右方車先行之可言。本件被告係於該交岔路口右轉，被害人王煇徨則係騎乘機
    車直行，二者間並無同屬轉彎車或直行車之情形，應無適用前揭交通法規論斷過
    責之餘地。是以前述鑑定意見逕以上開事由認定被告駕車行為失當，容非允洽，
    而為本院所不採，仍應以前揭被告轉彎車未停讓直行車先行及未注意車前狀況等
    違規情事，作為其責任歸屬之依據為宜，附此敘明。本案事證已臻明確，被告犯
    行至堪認定。
二、核被告丙○○因過失駕駛行為，分別致人於死亡及受傷，所為係犯刑法第二百七
    十六條第一項之過失致死罪，及同法第二百八十四條第一項前段之過失傷害罪。
  其以單一過失行為，同時侵害被害人王煇徨之生命法益及被害人甲○○之身體法
    益，並觸犯上開二個相異之罪名，為想像競合犯，應從較重之過失致死罪論處。
    查被告於肇事後、犯罪行為被發覺前，即以電話報警處理，並於到場處理警員詢
    問時自首犯罪而接受裁判，有相驗案件初步調查報告暨報驗書、道路交通事故調
    查報告表上報案人欄之記載及被告警詢筆錄在卷可憑，自已合於法定自首要件，
    應依刑法第六十二條前段之規定減輕其刑。爰審酌被告因其過失行為，直接剝奪
    他人生命、身體法益，對於被害人王煇徨自身及其家屬均造成難以回復之損害，
    所生危害之嚴重程度自非輕微，被害人甲○○迄今亦尚未完全康復，所受身心煎
    熬非難想見；惟被告犯後已能坦承犯行，且與被害人王煇徨家屬達成民事和解，
    有彰化縣溪州鄉調解委員會調解書為憑，對於所犯亦已深表悔悟，態度堪稱良好
    ；至於被害人甲○○部分雖因索賠金額認知差距，致使被告未能及時與之達成和
    解，惟此既經被害人甲○○另行提起附帶民事訴訟在案，其所受損害之賠償亦應
    獲有相當保障；又被害人王煇徨對於本件車禍亦屬肇事原因，車禍事故之發生尚
    非得以完全歸責於被告，及被告具有國中畢業學歷之智識程度等一切情狀，量處
    如主文所示之刑，以示懲儆。又被告前未曾受有期徒刑以上刑之宣告，有刑案資
    料查註紀錄表及台灣高等法院被告全國前案紀錄表在卷可按，其經此教訓，當知
    警惕，應無再犯之虞，本院審酌上情，認主文所宣告之刑，以暫不執行為宜，爰
    併宣告緩刑三年，以啟自新。
據上論斷，應依刑事訴訟法第二百九十九條第一項前段，刑法第二百七十六條第一項
、第二百八十四條第一項前段、第五十五條、第六十二條前段、第七十四條第一款，
罰金罰鍰提高標準條例第一條前段，判決如主文。
本案經檢察官廖曉萍到庭執行職務。
中    華    民    國    九十一    年      十二      月      十二        日
                              臺灣彰化地方法院交通法庭
                                  法      官  高  文  崇
右正本證明與原本無異。
如不服本判決，應於判決送達後十日內向本院提出上訴狀( 須附繕本 )。
告訴人或被害人對於判決如有不服具備理由請求檢察官上訴者，其上訴期間之計算係
以檢察官收受判決正本之日期為準。
                                  法院書記官  謝  志  鑫
中    華    民    國    九十一    年      十二      月      十七        日
刑法第二百七十六條第一項：
因過失致人於死者，處二年以下有期徒刑、拘役或二千元以下罰金。
刑法第二百八十四條第一項前段：
因過失傷害人者，處六月以下有期徒刑、拘役或五百元以下罰金。
